【裁判字號】    89,交訴,49
【裁判日期】    890913
【裁判案由】    肇事遺棄罪等
【裁判全文】
臺灣桃園地方法院刑事判決                          八十九年度交訴字第四九號
    公  訴  人  臺灣桃園地方法院檢察署檢察官
    被      告  戊○○
右列被告因肇事遺棄罪等案件，經檢察官聲請簡易判決處刑（八十八年度偵字第一八
九三０號），經本院改分通常程序審理，茲判決如左：
    主  文
戊○○服用酒類，不能安全駕駛動力交通工具而駕駛，處有期徒刑參月；又駕駛動力
交通工具肇事，致人受傷而逃逸，處有期徒刑捌月；應執行有期徒刑拾月。
被訴過失傷害部分公訴不受理。
    事  實
一、戊○○於民國八十八年十二月十五日中午在家中飲酒後，明知自己已飲酒過量，
    酒精濃度測試值已達一‧五三ＭＧ＼Ｌ，已為泥醉狀態，不能安全駕駛動力交通
    工具，竟仍駕駛車號Ｒ二—九九九０號自用小客車，由家中出發至圳頭村十鄰托
    兒所接女兒回家，回程時沿桃園縣大園鄉○○村○○道路，由托兒所往圳頭村七
    鄰方向行駛，原應注意汽車除行駛於單向道或指定行駛於左側車道外，在未劃標
    線之道路，應靠右行駛；又行車速度，依標誌之規定，無標誌者，在郊區不得超
    過六十公里；且汽車行駛時應注意車前狀況，隨時採取必要安全措施，而依當時
    情形又無不能注意之情事，竟疏於注意及此，貿然於以時速六、七十公里之速度
    逆向行駛，先撞及由丁○○所駕駛之Ｚ八—七八二八號自用小客車（僅輕微毀損
    ），迨其行經圳頭村七鄰四十五號旁時，又不慎撞及對向車道由甲○○無照駕駛
    、搭載乙○○之車號ＩＣＢ—九八二號重型機車，致甲○○受有頭部外傷、右前
    臂及右大腿多處挫傷，乙○○受有頭部外傷、胸部鈍傷、右足挫傷及撕裂傷等傷
    害（均已撤回告訴），詎戊○○竟不為必要之救護措施，反而迅即駕車逃離現場
    。嗣經丁○○記下車號後，報警循線查獲。
二、案經桃園縣警察局大園分局報請臺灣桃園地方法院檢察署檢察官偵查後聲請簡易
    判決處刑。
    理  由
壹、有罪部分：
一、本件檢察官原聲請簡易判決處刑，經本院桃園簡易庭以被告所犯係最輕本刑六月
    以上有期徒刑之罪，復不宜宣告緩刑，不合於刑事訴訟法第四百五十一條之一第
    四項第一款之規定，爰依同法第四百五十二條規定，移送本院刑事庭，改依通常
    程序審理，合先敘明。
二、訊據被告戊○○固對於飲酒後已陷於酒醉狀態下仍駕車乙節供承不諱，惟矢口否
    認有肇事逃逸等情，辯稱：伊並非故意逃逸，當時伊已喝醉，根本不知已撞到人
    ，係回到家發現後照鏡、引擎蓋等處損壞才知道有發生車禍云云。經查：
    （一）被告自承於八十八年十二月十五日肇事當天中午，在家中喝一瓶參茸酒，
          喝到出門前半小時（下午二時五十分）才結束，當時精神狀況有點模糊，
          且經警於當日下午五時二十分對其做酒精濃度測試，竟仍高達一‧五三Ｍ
          Ｇ╱Ｌ，有酒精濃度測試值報告一紙在卷可稽，足見其有服用酒類後，不
          能安全駕駛動力交通工具自用小客車之犯行。
    （二）復查，被告肇事撞擊告訴人甲○○所騎乘之機車等情，業據告訴人甲○○
          、乙○○指述歷歷，核與證人丁○○於警訊時指證情節相符，復經證人即
          當時騎乘於告訴人甲○○車後之戴志賢證稱明確。又被告所駕駛之上開自
          用小客車右前側引擎蓋、保險桿破損，後照鏡脫落，顯有肇事痕跡，而於
          肇事現場所遺落之後照鏡，亦據被告戊○○自承為其所駕駛之自用小客車
          所有，此應係因告訴人之機車遭被告駕車撞擊後所遺留之跡證，此有上開
          附卷之現場暨車損照片六禎足憑。按汽車除行駛於單向道或指定行駛於左
          側車道外，在未劃標線之道路，應靠右行駛；又行車速度，依標誌之規定
          ，無標誌者，在郊區不得超過六十公里；且汽車行駛時應注意車前狀況，
          隨時採取必要安全措施，道路交通安全規則第九十五條、第九十三條第一
          項第一款、第九十四條第三項分別定有明文。經查：被告為汽車駕駛人，
          於上揭時、地駕車行經速度限制六十公里、未劃標線之上開路段時，自應
          遵守前揭道路交通安全規則之規定，時速不得超過六十公里，並靠右行駛
          ，且應注意車前狀況，隨時採取必要之安全措施，而本件交通事故發生時
          係在日間，上開肇事地點為直行路段，其所行經之柏油路面乾燥而無缺陷
          、無阻礙物、視距良好、行車管制號誌動作正常，應無不能注意之情事，
          竟疏未注意，違反前揭規定，未減速慢行，仍以時速六十公里至七十公里
          之速度逆向靠左行駛，又未注意車前狀況，採取必要之安全措施，致其所
          駕上開自用小客車撞及告訴人二人，使告訴人二人受有多處傷害，被告行
          為顯有過失，雖告訴人甲○○未領取機車駕駛執照而駕車，有行政規定之
          違失，然仍不能解免被告刑責，且告訴人甲○○、乙○○之受傷係因本件
          交通事故所致，是被告之過失行為與告訴人二人之傷害結果間，具有相當
          因果關係甚明，此外復有桃園縣警察局道路交通事故調查報告表在卷可佐
          ，被告有駕駛動力交通工具肇事之犯行，洵堪認定。
    （三）次查，告訴人甲○○於本院審理時陳稱被告戊○○於肇事後曾停下來，核
          與證人戴志賢證稱：「（有無目睹本案發生）有，我當時被朋友用機車載
          ，騎在他們（甲○○）後面，我看到被告逆向行駛，撞倒之後停了約不到
          十秒鐘，就加速開走了」等語相符（見本院八十九年六月二十六日審理筆
          錄）。復徵諸卷附照片中被告汽車之受損情況所示，其汽車前保險桿已形
          脫落，受創並非輕微，撞擊力道顯然不小，且汽車後照鏡已然掉落，衡諸
          常情，若謂毫不知情，顯無可能。又汽車駕駛人，駕駛汽車肇事致人受傷
          ，應即採取救護或其他必要措施，並向警察機關報告，不得駛離，道路交
          通管理處罰條例第六十二條第一項前段設有明文。被告為汽車駕駛人，對
          於上揭時、地因其駕駛上開自用小客車肇事受傷，應依前開道路交通管理
          處罰條例之法令規定，立即採取救護或其他必要措施，竟不為必要之救護
          措施，反而駕車逃離現場，棄已受傷之告訴人於不顧，其主觀上有肇事逃
          逸故意甚明。
    綜上，被告所辯核係飾卸之詞，諉無足採，事證明確，被告犯行，堪予認定。
三、核被告所為，係犯刑法第一百八十五條之三之飲用酒類後不能安全駕駛罪、第一
    百八十五條之四之駕駛動力交通工具肇事，致人死傷而逃逸罪。又刑法第一百八
    十五條之四之駕駛動力交通工具肇事，致人死傷而逃逸罪，係駕駛人於過失行為
    發生後，為規避責任，乃另行起意之另一行為，是以上開二罪，犯意各別，行為
    互殊，犯罪構成要件亦不相同，應予分論併罰。被告酒後駕車因而致告訴人二人
    受傷，依法應負刑事責任，並應依道路交通管理處罰條例第八十六條第一項規定
    加重其刑。爰審酌被告駕車當時酒精濃度已甚高，且明知精神狀況不好仍執意駕
    車，其漠視其餘共同為交通之參與者之生命、身體法益甚鉅，更於肇事後逃逸，
    犯罪所生危害非輕、本件交通事故之發生原因、被告過失程度、被害人與有過失
    、被告已與告訴人乙○○、甲○○達成民事和解，分別賠償告訴人新台幣三萬元
    、十萬元，此有和解書二份在卷可參、告訴人二人之傷勢及其被告犯後矢口否認
    之態度等一切情狀，量處如主文所示之刑，並定其應執行之刑。又被告酒後駕車
    肇事逃逸，對社會安全影響重大，不宜宣告緩刑，附此敘明。
貳、公訴不受理部分：
一、按告訴乃論之罪，告訴人於第一審辯論終結前得撤回其告訴，又告訴經撤回者，
    法院應諭知不受理之判決，刑事訴訟法第二百三十八條第一項、第三百零三條第
    三款定有明文。
二、公訴意旨略以：被告戊○○於八十八年十二月十五日駕駛車號Ｒ二—九九九０號
    自用小客車，沿桃園縣大園鄉○○村○○道路，由該鄉托兒所往圳頭村七鄰方向
    行駛，原應注意汽車除行駛於單向道或指定行駛於左側車道外，在未劃標線之道
    路，應靠右行駛；又行車速度，依標誌之規定，無標誌者，在郊區不得超過六十
    公里；且汽車行駛時應注意車前狀況，隨時採取必要安全措施，而依當時情形又
    無不能注意之情事，竟疏於注意及此，貿然於以時速六、七十公里之速度逆向行
    駛，於行經圳頭村七鄰四十五號旁時，不慎撞及對向車道由告訴人甲○○搭載乙○○之車號ＩＣＢ—九八二號重機車，致告訴人甲○○受有頭部外傷、右前臂及
    右大腿多處挫傷，乙○○受有頭部外傷、胸部鈍傷、右足挫傷及撕裂傷等傷害，
    因認被告戊○○涉有刑法第二百八十四條第一項之過失傷害罪嫌等語。
三、查被告戊○○所涉前開罪嫌，依同法第二百八十七條前段規定，須告訴乃論，茲
    告訴人甲○○、丙○○○（乙○○之母）已具狀撤回其告訴，依照首開說明，應
    諭知不受理之判決。
據上論斷，應依刑事訴訟法第四百五十二條、第二百九十九條第一項前段、第三百零
三條第三款，刑法第一百八十五條之三、第一百八十五條之四、第五十一條第五款，
道路交通管理處罰條例第八十六條第一項，判決如主文。
本案經檢察官魏雯祈到庭執行職務。
中      華      民      國    八十九    年      九      月    十三    日
                              臺灣桃園地方法院交通法庭
                                  審判長法  官  吳爭奇
                                        法  官  呂仲玉
                                        法  官  陳永來
右正本證明與原本無異。
如不服本判決，應於判決送達後十日內向本院提出上訴狀( 應附繕本 )，上訴於
臺灣高等法院。
                          書記官   洪明媚
中      華      民      國    八十九    年      九     月      十四    日
附論罪科刑依據之法條：
刑法第一百八十五條之三：
服用毒品、麻醉藥品、酒類或其他相類之物，不能安全駕駛動力交通工具而駕駛者，
處一年以下有期徒刑、拘役或三萬元以下罰金。
刑法第一百八十五條之四：
駕駛動力交通工具肇事，致人死傷而逃逸者，處六月以上五年以下有期徒刑。


司法院資訊處製作；財團法人民間司法改革基金會備份。
